【裁判字號】    98,訴,864
【裁判日期】    980821
【裁判案由】    強盜等
【裁判全文】
臺灣高雄地方法院刑事判決               98年度訴字第864號
公  訴  人  臺灣高雄地方法院檢察署檢察官
被      告  乙○○
                    （現另案於臺灣高雄監獄執行中）
指定辯護人  本院公設辯護人黃文德
上列被告因強盜等案件，經檢察官提起公訴（97年度偵字第3347
6 號），本院判決如下：
    主  文
乙○○犯攜帶兇器竊盜未遂罪，累犯，處有期徒刑壹年；又犯傷
害罪，累犯，處有期徒刑伍月。應執行有期徒刑壹年肆月。
    事  實
一、乙○○前因施用毒品案件，經本院以94年度訴字第3563號判
    處有期徒刑10月確定；又因施用毒品、竊盜等案件，經本院
    分別以95年度訴字第1448號、95年度簡字第1814號各判處有
    期徒刑10月、4 月確定，上揭2 罪復經裁定減刑且定應執行
    刑為有期徒刑6 月，並接續前述有期徒刑10月執行，於民國
    96年8 月6 日縮短刑期執行完畢出監。詎其仍不知悔改，竟
    基於意圖為自己不法所有之竊盜及毀損犯意，於97年11月29
    日晚上8 時40分許，在高雄市鼓山區○○○○路「高雄市立
    美術館」（下稱美術館）內平面停車場，持客觀上足供為兇
    器使用之尖頭六角扳手（下稱上開六角扳手），見丙○○所
    有車牌號碼ZJ-3852 號自小客車停放於上開停車場，先以其
    所有之手電筒朝該車副駕駛座車門鎖孔照射，再持上開六角
    扳手插入車門鎖孔而以撬壞車門鎖之方式而著手竊盜犯行，
    並足以生損害於丙○○。適因丙○○及其大女兒分坐在車內
    駕駛座、後座處等待家人，丙○○大女兒見副駕駛座車門有
    手電筒照射且車門鎖有遭人撬開之聲音，乃將此情狀告知丙○○，丙○○聽聞其大女兒之告知後亦發覺上開情狀即持木
    棍下車質問乙○○欲做何事，乙○○見行竊事跡敗露不克得
    逞，旋即轉身往美術館咖啡廣場之方向逃逸，丙○○亦緊追
    在後，在美術館舞池處將追至乙○○時，乙○○竟另基於傷
    害之接續犯意，持上開六角扳手刺傷丙○○之眉間，造成丙○○受有眉間1.0 ×0.2 公分擦傷，隨又轉身逃跑，丙○○
    雖遭刺傷然因未達難以抗拒之程度而仍繼續緊追，殆丙○○
    又抓住乙○○手部之際，乙○○先是佯稱「不會跑了」，待
    丙○○鬆懈之際，復承前揭傷害之接續犯意，持上開六角扳
    手刺傷丙○○之臉頰，造成丙○○受有左臉頰1 ×0.2 ×0.
    2 公分表淺性撕裂傷，隨又轉身朝美術館咖啡廣場處奔跑，
    丙○○雖受刺流血惟未達難以抗拒之程度仍繼續緊追，在接
    近美術館咖啡廣場時又追及乙○○，並將乙○○壓制在地，
    惟乙○○不甘受制，復承前開傷害之接續犯意，而以牙齒咬
    傷丙○○右手虎口、手臂等部位，致丙○○受有右側手臂0.
    2 ×0.2 公分及0.2 ×0.2 公分咬傷等傷害後，乙○○即往
    美術館咖啡廣場處逃逸，並在要進入咖啡廣場前將上開六角
    扳手丟棄於草叢內，而丙○○雖受有上開咬傷，然因未達難
    以抗拒之程度而得以追躡乙○○，而在美術館咖啡廣場內將
    乙○○控制在椅子上，斯時，美術館保全人員甲○○聞聲趕
    至，發覺丙○○雖控制乙○○但臉頰受傷流血，遂在旁看守
    乙○○等待丙○○打電話通知員警到場處理，詎乙○○又趁
    隙逃逸，經丙○○、甲○○再次追趕，而終在丙○○、甲○○及路人合力下於美術館人工湖處逮獲乙○○，經警到場後
    扣得乙○○所有用以行竊之手電筒1 支（已遺失），丙○○
    復指引員警前往接近美術館咖啡廣場旁草叢內尋獲乙○○所
    有用以行竊、毀損及傷害之上開六角扳手1 支（已遺失）。
二、案經丙○○訴由高雄市政府警察局鼓山分局報請臺灣高雄地
    方法院檢察署檢察官偵查起訴。
    理  由
壹、證據能力部分：
一、按被告以外之人於偵查中向檢察官所為陳述，除顯有不可信
    之情況者外，得為證據，刑事訴訟法第159 條之1 第2 項定
    有明文。本件證人即告訴人丙○○、證人甲○○於檢察官偵
    查中具結後所為之證述，並無何顯不可信之情況，依上說明
    ，其於偵查中之證言自均具有證據能力。
二、按被告以外之人（包括證人、鑑定人、告訴人、被害人及共
    同被告等）於審判外之陳述雖不符刑事訴訟法第159 條之1
    至之4 等4 條之規定，而經當事人於審判程序同意作為證據
    ，法院審酌該言詞陳述或書面陳述作成時之情況，認為適當
    者，得為證據。刑事訴訟法第159 條之5 第1 項定有明文。
    查證人甲○○於警詢時之證述及卷附之高雄市政府警察局鼓
    山分局搜索扣押筆錄、扣押物品目錄表、98年1 月15日高市
    警鼓分偵字第0980001083號函、98年6 月23日高市警鼓分偵
    字第0980012674號函、高雄市立聯合醫院診斷證明書、98年
    6 月12日高市聯醫病字第0980003778號函附病歷資料等證據
    ，其性質雖均屬傳聞證據，且當事人均已知上述證據乃傳聞
    證據，於本院審理時均同意作為證據（見本院二卷第40頁）
    ，本院審酌上開證據與本案犯罪事實具有關連性且無不當取
    得之情形，認為以之作為本案之證據亦屬適當，揆諸前開規
    定，上開證據均應具有證據能力。
三、卷附翻拍照片10紙（參偵卷第30～34頁），係傳達照相當時
    現場情況，而透過照片傳達情形與現場實況在內容上之一致
    性，透過機械之正確性加以保障，即照片並不存在人對現實
    情形之知覺、記憶所經常發生的表現錯誤，是認照片之性質
    係非供述證據，並無傳聞法則之適用，且亦別無證據證明上
    開蒐證照片有經偽造、變造或不法之情形，自有證據能力。
貳、實體部分：
一、訊據被告乙○○固坦承持手電筒照射告訴人丙○○上開車輛
    之事實，惟矢口否認有何攜帶兇器竊盜未遂、毀損、傷害等
    犯行，辯稱：其係途經停車場時，不小心持手電筒照射到告
    訴人之車輛，詎告訴人竟持木棍下車並表明係警察，其因通
    緝之身分怕遭警查獲，就想離開現場，但告訴人竟持木棍追
    打，將其打倒在地，其雖有要咬告訴人的意思，但實際上並
    沒有咬，之後其趁告訴人打電話報警之際，往人多的廣場走
    去，但告訴人又請一個保全將其看住，之後員警到場就將其
    帶到派出所，其從未看過扣案之上開六角扳手，亦未有持上
    開六角扳手破壞告訴人車門鎖及刺傷告訴人之舉動云云。經
    查：
  (一)被告涉犯加重竊盜未遂及毀損罪部分：
    1.被告於上開時、地，在美術館內平面停車場，先以其所有
      之手電筒朝告訴人丙○○所有之上開汽車副駕駛座車門鎖
      孔照射，再以工具插入該車車門鎖孔之方式撬開該車門鎖
      之事實，業據證人即告訴人丙○○於偵查、本院審理時證
      稱：案發當晚其駕駛上開車輛停放於美術館停車場內等候
      妻女上完廁所後要前往美術館內運動，因其擔心妻女遭搶
      ，故視線都停留在妻女行走的路線上，因而未發現被告靠
      近車輛，忽然同留於車上坐於後座之大女兒發覺車外有人
      持手電筒照射並有撬開車門鎖之聲響，乃將此事向其告知
      ，其轉頭一看亦發覺被告持手電筒正照向車門鎖孔且車門
      鎖亦遭撬開，於是就持一支長約40公分之木棍下車詢問被
      告欲作何事，沒想到被告就開始逃跑，其便向前追趕被告
      等語明確（參偵卷第50頁，本院二卷第42、45、49頁），
      審酌證人丙○○就上開事實迭於偵查、本院審理時均證述
      一致，再輔以證人丙○○當時係凝神專注於其妻女前往上
      廁所之路徑，倘非聽聞坐於後座之大女兒之告知因而發覺
      遭人持手電筒照射車門鎖孔且車門鎖亦遭人撬開等情，衡
      情當不至於棄妻兒之安全不顧而將視線移開並下車追逐被
      告而獨留其女兒於車上之理，足認證人丙○○上開所證，
      當屬非虛，應可信實。
    2.又證人丙○○所駕駛ZJ-3852 號自小客車右前車門鎖孔確
      遭被告持上開六角扳手撬開車門鎖，並導致該車門鎖孔毀
      壞而無法使用等情，亦據證人丙○○於本院審理時證稱：
      原先其只知被告手持不明物體撬開車門鎖，是後來追逐被
      告到舞池附近時，因遭被告持銳器刺傷，且該處光線較亮
      ，才看到被告手上拿的是上開六角扳手，而其遭被告撬壞
      之車門鎖孔已經無法再插入鑰匙開啟，迄今仍未修復，蓋
      如要修復就要將門鎖整組更換，又上開車輛之右後車門於
      案發前一天同遭人撬開行竊而損壞，其因而將車輛送往保
      養廠修理，故可以確定該車之右前車門鎖於案發前係完好
      無缺等語明確（參本院二卷第47、48、51、57頁），並有
      遭破壞之車門鎖孔照片1 張在卷可按（參偵卷第30頁），
      是證人丙○○於案發前一天既因右後車門鎖遭破壞而將車
      輛送往保養廠修理，顯見其就車體之外觀、門鎖是否損壞
      之情當記憶深刻，且觀之上開車輛右前車門鎖孔外觀確比
      平常車輛之車門鎖孔略大，可見該車門鎖孔確有遭人持工
      具挖掘破壞之痕跡甚明，故證人丙○○上開證述，亦屬可
      信；況證人丙○○於多次追逐被告未果，終在美術館人工
      湖邊與美術館之保全員甲○○及路人合力逮捕被告，且員
      警事後亦在證人丙○○之指引下，在被告逃跑路徑途中即
      接近美術館咖啡廣場旁之草叢內尋獲被告所持用之上開六
      角扳手1 支一節，業據證人丙○○於本院審理時證述明確
      （參本院卷第45、49、52頁），核與證人即美術館咖啡廣
      場之保全員甲○○於本院審理時之證述相符（參本院二卷
      第59～60頁），並有高雄市政府警察局鼓山分局搜索扣押
      筆錄、扣押物品目錄表附卷可稽（參偵卷第12～16頁），
      而查獲之上開六角扳手前方尖銳，並呈現L 型角度等情，
      亦有照片4 張附卷可資比對（參偵卷第31、32頁），顯見
      該六角扳手確與一般之六角扳手不同，衡情證人丙○○、
      甲○○當無誤認之虞，且該前端尖銳並呈L 型角度之六角
      扳手亦非廢棄物或一般人容易遺失而得以於草叢內隨手可
      拾之物，足徵證人丙○○證述當時被告所持之物確係上開
      六角扳手無訛，此外，於被告身上復查無其他足以撬開車
      門鎖之工具，可見被告用以撬開證人丙○○車門鎖之工具
      確為查獲之上開六角扳手至明，從而，被告確於前揭時、
      地，持手電筒朝證人丙○○之汽車右前車門鎖孔照射，並
      以上開六角扳手撬開該車之右前車門鎖，並因而導致該車
      門鎖孔損壞等情，應可認定。
    3.至被告固辯稱：其係途經停車場時，不小心持手電筒照射
      到丙○○之車輛，其未持上開六角扳手撬開丙○○車輛之
      車門鎖云云。惟查，本件案發地點之美術館園區於夜晚時
      分雖非燈火通明，然路旁均設有路燈照明，不至於全然昏
      暗一片而無法行走，此觀之被告於本院審理時供稱：當晚
      美術館行走之行人除其之外，並沒有人持手電筒等語可明
      （參本院二卷第66頁），是被告於有燈光照射之路徑上，
      竟一反常態持手電筒行走，此行為本屬有疑；且證人丙○○於本院審理時證稱：其下車詢問被告欲做何事時，被告
      有向其表示看錯車了等語（參本院二卷第53頁），惟被告
      當日係騎乘機車並將車停放於馬卡道路旁內側之機車停車
      場一節，業據被告供承在卷（參本院二卷第67頁），是被
      告當日既騎乘機車前往美術館，衡情當無誤認證人丙○○
      停放於汽車停車場內之汽車為其所騎乘機車之情事，然其
      竟持手電筒靠近且照射本不屬於自己車種之車輛門鎖孔，
      且於遭質疑時，尚以認錯車輛等與事實不符之言語試圖掩
      飾其刻意接近證人丙○○車輛之舉動，顯見被告靠近證人
      丙○○車輛之目的並非僅止於路過或尋找自己機車而已；
      況行走時因身體晃動，故如持手電筒照明路徑，其照射之
      光源路線應係方向不定且晃動之情形，此即與刻意持手電
      筒照射物體，其光源路徑穩定明亮刺眼而易引起他人注意
      之情形不同，本件證人丙○○係因同留於車上之大女兒發
      現有人持手電筒照射其車輛，丙○○方察覺被告持手電筒
      朝其車輛之右前車門鎖鑰匙孔照射，倘被告果係行走時不
      小心照射到證人丙○○之車輛，何以在不同之前後兩時間
      ，證人丙○○及其女兒均會察覺有人正持手電筒照射？益
      見被告當時應係刻意以手電筒照射證人丙○○車輛之車門
      鎖孔，故其光源路徑穩定且明亮刺眼，因而先後引起丙○○及其女兒之注意至明；再參以被告除以手電筒照射外，
      尚有持上開六角扳手撬開證人丙○○車輛之車門鎖，且事
      後亦在被告逃跑路徑上尋獲被告所丟棄之上開六角扳手等
      情，業據本院認定如上，足徵被告確持手電筒、上開六角
      扳手接近證人丙○○之車輛，並以手電筒照射該車車門鎖
      孔以方便被告持上開六角扳手撬開車門鎖之情，應可認定
      ，故被告辯稱：其係途經停車場時，不小心持手電筒照射
      到丙○○之車輛，其未持上開六角扳手撬開丙○○車輛之
      車門鎖云云，顯係事後卸責之詞，不足採信。
    4.辯護人又為被告辯稱：丙○○當時車輛並未熄火，且冷氣
      也開著，倘被告真要行竊，應會注意到該車輛係有人之情
      況，故被告僅係碰巧接近丙○○車輛，並無行竊之意思云
      云。然現今汽車製造技術發達，引擎聲響甚小，依吾人一
      般之經驗，倘於路邊行走，除非停放於路旁之車輛移動或
      開燈，否則一般行人均不易察覺靜止之車輛引擎是否處於
      發動之狀態，再加以美術館區係處空曠之戶外，聲音容易
      擴散混雜而難以辨識，相隔短短數米，即難以聽聞旁人交
      談之言語聲響，更遑論處靜止狀態車輛之引擎聲，且參諸
      證人丙○○於本院審理時亦證稱；其停車等妻女時，車輛
      雖未熄火，冷氣也開著，但引擎聲音很小，且車燈亦未打
      開，車子亦無晃動之情形，蓋因其當時準備要下車等語（
      參本院二卷第50頁），可見證人丙○○車輛當時所發出之
      聲響應甚微弱，外觀實與一般靜止之車輛無異而難以察覺
      ，故被告靠近證人丙○○車輛時，未發現該車之引擎尚未
      熄火，實屬事理之常，自不能以證人丙○○上開車輛未熄
      火一事，即為被告有利之認定，故被告之辯護人上開所辯
      ，亦不足取。
    5.按行為人以行竊之意思接近財物，並進而物色財物，即可
      認為竊盜行為之著手；本件案發地點之美術館係高雄市民
      從事運動休閒、親子交流之重要處所，為避免運動不便或
      失竊，一般人通常有將身上財物置於車上並以車輛上鎖之
      方式保障其所有之財物免於戶外活動時失竊，亦有將零錢
      置於車上方便離開時繳付停車費用等習慣，此觀之證人丙○○於本院審理時證稱：其在案發前一日曾在相同處所遭
      人撬開汽車右後車門鎖而失竊1 台數位相機等語可資佐證
      （參本院二卷第56頁），故停放於美術館停車場內之車輛
      中通常置有金錢等財物之事實，應為公眾所週知；本件被
      告未駕駛任何汽車前往美術館，然其竟於上開時間之夜晚
      ，在美術館汽車停車場內接近證人丙○○之上開車輛，揆
      諸上開說明，已足彰顯其基於行竊之意思而接近可能置有
      財物之車輛甚明，嗣被告復以手電筒照射該車之車門鎖孔
      並以其所有之上開六角扳手撬開車門鎖，顯有以行竊之意
      思接近財物，並進而物色財物，而著手於竊盜行為至為顯
      明，雖因證人丙○○是時恰於車上見狀遂下車質問而未及
      竊得財物，然被告上開所為仍應構成竊盜未遂之行為，甚
      為明灼。
    5.綜上所述，本件被告持上開六角扳手竊盜未遂及毀損車門
      鎖孔犯行之事證均已明確，被告所辯顯係事後卸責之詞，
      不足採信。
  (二)被告涉犯傷害罪部分：
    1.被告於上開行竊事跡敗露不克得逞後，旋即轉身往美術館
      內逃逸，經證人丙○○在後緊追，被告乃於美術館舞池處
      持上開六角扳手刺傷丙○○之眉間，隨又轉身逃跑，證人
      丙○○雖遭刺傷仍繼續緊追，殆證人丙○○又抓住被告手
      部之際，被告復持上開六角扳手刺傷丙○○之臉頰後，隨
      又轉身朝美術館咖啡廣場處奔跑，惟證人丙○○雖受刺流
      血仍繼續緊追，又在接近美術館咖啡廣場時追及被告而將
      之壓制在地，此時被告復以牙齒咬傷丙○○右手虎口、手
      臂等部位後，被告又往美術館咖啡廣場處逃逸，並在要進
      入咖啡廣場之某處將上開六角扳手丟棄於草叢內，而丙○○雖受有上開咬傷仍繼續追躡被告，而在美術館咖啡廣場
      內將被告控制在椅子上等情，業據證人丙○○於本院審理
      時證稱：其發現車門鎖遭撬開後就下車詢問被告，沒想到
      被告轉頭就跑，其因想詢問被告到底要做何事就開始追趕
      被告，途經中間的一個舞池時，其雖抓到被告，但被告竟
      持上開六角扳手刺傷其眉間後又轉身往咖啡廣場處逃跑，
      在半途中其又抓到被告的手，被告先佯稱不會跑了，再趁
      其不注意時持上開六角扳手刺傷其臉頰，之後被告又繼續
      往咖啡廣場逃跑，快到咖啡廣場前，其又壓制住被告，此
      時，剛好員警撥打電話詢問其人在何處，惟被告竟又以牙
      齒咬其右手虎口及右手肘下方之前半部位，被告旋又跑進
      咖啡廣場，並在進入咖啡廣場時將上開六角扳手丟棄於草
      叢內，其又追躡被告進入咖啡廣場後，此時，在咖啡廣場
      的警衛甲○○聞聲前往並幫忙看住被告等語明確（參本院
      二卷第42～45頁），核與證人甲○○於本院審理時證稱：
      當天因咖啡廳的工讀生告知有人在喊搶劫，其遂前往美術
      館的露天咖啡廣場察看，當場就看到被告坐在椅子上，而
      丙○○站在被告旁邊，丙○○臉上還有很大的傷口在流血
      ，且右手虎口有類似一圈之咬痕，此時丙○○向其表示遭
      被告撬開車門，請其幫忙看住被告，但其因不明白事情的
      經過，就請丙○○及被告在原地等候員警到場處理等語相
      符（參本院二卷第59頁）；又證人丙○○因遭被告持上開
      六角扳手刺擊眉間、臉頰，復以牙齒咬丙○○之右手虎口
      、手臂等部位，因而致丙○○受有眉間1.0 ×0.2 公分擦
      傷，左臉頰1 ×0.2 ×0.2 公分表淺性撕裂傷及右側手背
      0.2 ×0.2 公分及0.2 ×0.2 公分咬傷等傷害之事實，有
      高雄市立聯合醫院97年11月29日診斷書，98年6 月12日高
      市聯醫病字第0980003778號函附之病例各1 份附卷可憑（
      參偵卷第28頁、本院一卷第43～47頁），再被告用以刺傷
      證人丙○○之上開六角扳手，事後確實在被告逃跑路徑之
      草叢中尋獲一節，業據證人丙○○於本院審理時證述明確
      （參本院二卷第49頁），足證被告於上開時、地，在證人
      丙○○之追趕下，多次以六角扳手刺傷證人丙○○之眉間
      、臉頰，並以牙齒咬傷丙○○之右手虎口、手臂等部位，
      並因而致丙○○受有上開傷害等情，應可認定。
    2.被告固辯稱：其雖有要咬丙○○的意思，但實際上並沒有
      咬，且其亦未持上開六角扳手刺傷丙○○云云。惟查，被
      告於警詢、偵查中已自承：其與丙○○拉扯扭打時，有用
      嘴咬丙○○的手，但咬手部之何部位其不清楚等語（參偵
      卷第7 、8 、64頁），此恰與證人丙○○、甲○○上開證
      述相符，亦與診斷書上證人丙○○之傷勢吻合，自堪採信
      ，故被告嗣於本院審理時翻異前詞，否認未咬證人丙○○
      ，所辯已難採信；且證人甲○○最初尚未清楚被告與證人
      丙○○爭執何事時，即已發覺證人丙○○臉上流血，嗣被
      告再次逃跑，而遭其與丙○○、路人合力於美術館人工湖
      逮獲被告時，丙○○有向表示傷口係遭被告持物品所刺之
      情，業據證人甲○○證述明確（參本院二卷第59、61頁）
      ，是證人甲○○與被告、證人丙○○均不相識，衡情證人
      甲○○當無虛偽證述而故意袒護證人丙○○之理；再參以
      員警事後於證人丙○○之指引下，在被告逃進美術館咖啡
      廣場旁之草叢內，尋獲被告用以行刺證人丙○○之上開六
      角扳手一情，業據證人丙○○於本院審理時證述在卷（參
      本院二卷第49、52頁），且查獲之上開六角扳手其形狀確
      與一般之六角扳手不同，顯非廢棄物或一般人容易遺失而
      得以於草叢內隨手可拾之物，已如前述，是證人丙○○證
      述其遭被告以上開六角扳手刺傷眉間、臉頰，且於逃跑過
      程中看見被告將上開六角扳手丟棄於草叢內一節，當屬可
      信，從而，本件被告上開所辯，不僅與事實不符，亦乏依
      據足資佐證，為本院所不採信。
    3.綜上所述，被告於上開時間，多次持上開六角扳手刺傷證
      人丙○○之眉間、臉頰，並以牙齒咬傷證人丙○○右手虎
      口、手臂等部位，並因而致丙○○受有上開傷害之事證亦
      臻明確，被告此部分犯行，亦堪認定。
  (三)至公訴意旨雖認被告於行竊未遂遭人發覺時，為脫免逮捕，
    而以強暴方式持上開六角扳手刺傷證人丙○○之眉間、臉頰
    ，並以牙齒咬傷丙○○右手虎口、手臂等部位，顯已構成刑
    法加重準強盜未遂之犯行云云，惟查：
    1.按行為人於行竊之時或行為完成後，縱有防護贓物或脫免
      逮捕而當場施以強暴、脅迫之行為，若其主觀上並無與強
      盜行為人之主觀不法相當，或其所施用之強暴、脅迫等行
      為，尚未達於使人難以抗拒之程度，參諸大法官釋字第63
      0 號解釋意旨，即不得以刑法第329 條之準強盜罪相繩。
      本件被告於行竊未遂後，雖於脫免證人丙○○逮捕之逃跑
      過程中，有多次持上開六角扳手刺傷證人丙○○之眉間、
      臉頰及以牙齒咬傷其右手虎口、手臂等部位之強暴行為，
      並因而導致證人丙○○受有上開傷勢等情，業據本院認定
      如前，然證人丙○○於本院審理時證稱：在其追捕被告之
      過程中，被告一邊持六角扳手向其攻擊，一邊口裡唸著「
      如果你再追我的話，我要咬你」，並於刺完後繼續逃跑，
      每當其要追到被告的時候，被告就會反身過來向其刺擊等
      語（參本院二卷第54、55頁），是依證人丙○○上開證述
      ，可見被告持上開六角扳手刺擊證人丙○○之目的應在避
      免遭丙○○抓住，並伺機逃離現場，此觀之被告手上雖有
      上開六角扳手，然係以將予以口咬之言語威嚇證人丙○○
      不要再追趕，並於刺傷證人丙○○後，未繼續予以壓制，
      反而轉身立即逃跑之動作可明，故被告上開行為既係出於
      脫免逮捕之意思，而無積極壓制被告自由意思之行為，此
      即與強盜行為人主觀上施以強暴行為係在壓制被害人自由
      意思之目的不同，自難認其上開行為與強盜行為人之主觀
      不法相當。
    2.再者，證人丙○○係51年出生，正值壯年，且其於案發當
      時身高170 公分、體重約74公斤等情，業據證人丙○○於
      本院審理時證述明確（參本院二卷第52頁），並有高雄市
      立聯合醫院病歷在卷可佐（參本院一卷第45頁），是其無
      論生理年齡、身高、體重等，較之39年次出生，案發當時
      自承身高約165 ～166 公分，體重約50公斤之被告而言（
      參本院二卷第58頁），自然居於較優勢之地位，雖被告當
      時手持上開六角扳手，然證人丙○○是時手上亦持有40公
      分長木棍，且於被告持上開六角扳手揮刺時，亦持該木棍
      揮打被告手部及小腿等情，業據證人丙○○於本院審理時
      證述在卷（參本院二卷第48頁），顯見雙方之優劣勢地位
      並未因被告持有六角扳手而有改變，自難認客觀上證人丙○○之自由意思已受限於被告持上開六角扳手之壓制而達
      到難以抗拒之程度；況證人丙○○雖遭被告持上開六角扳
      手刺傷或咬傷，然觀之證人丙○○遭刺時仍可持木棍抵抗
      ，且於受傷後仍可不顧傷勢而繼續追趕被告，經被告脫逃
      多次後終在證人甲○○、路人之合力下將被告制伏，並待
      警察到達現場將被告逮捕之情，亦據本院認定如上，參以
      證人丙○○於本院審理時復證稱：在追緝被告的過程，除
      被告持工具朝其身上行刺時有後退及抓到被告時因草皮斜
      坡重心不穩而跌倒之情況外，並無因被告之強制力而壓抑
      摔倒之情形等語（參本院二卷第54頁），足見證人丙○○
      當時主觀上並未因被告之強暴行為而不敢抵抗，客觀上亦
      未居於劣勢或遭被告反制伏，而仍然持續追趕逮捕並壓制
      被告，甚為明灼，自難認被告上開行為有何達於使人難以
      抗拒之程度。
    3.綜上，本件被告上開行為主觀上並無與強盜行為人之主觀
      不法相當，且其所施用之強暴行為，尚未達於使人難以抗
      拒之程度，揆諸上開說明大法官釋字第630 號解釋意旨，
      本件被告行為尚與刑法第329 條、第330 條加重準強盜未
      遂罪之構成要件有間，自不得以加重準強盜未遂罪之刑責
      相繩。
二、論罪科刑：
  (一)按刑法第321 條第1 項第3 款之攜帶兇器竊盜罪，係以行為
    人攜帶兇器竊盜為其加重條件，此所謂兇器，其種類並無限
    制，凡客觀上足對人之生命、身體、安全構成威脅，具有危
    險性之兇器均屬之，且祇須行竊時攜帶此種具有危險性之兇
    器為已足，並不以攜帶之初有行兇之意圖為必要（最高法院
    79年臺上字第5253號判例足資參照）。查本件被告攜帶用以
    行竊之上開六角扳手，既足以破壞汽車車門鎖孔並撬開車門
    鎖，顯見質地堅硬，且其前端呈尖頭形狀，依社會一般觀念
    均足以對人之生命、身體安全構成威脅，且實際上已造成證
    人丙○○受有前開傷害，故上開六角扳手自屬兇器無訛。故
    核被告所為，係犯刑法第321 條第2 項、第1 項第3 款之攜
    帶兇器竊盜未遂罪、同法第354 條之毀損物品罪及同法第27
    7 條第1 項之普通傷害罪。公訴意旨雖認被告所為係犯刑法
    第329 條、第330 條之準加重強盜未遂罪，尚有未恰，惟其
    社會基本事實同一，本院自得變更起訴法條予以審理。又被
    告上開攜帶兇器竊盜行為，已著手於犯罪之實行而未遂，爰
    依刑法第25條第2 項規定就此部分減輕其刑。再被告先後多
    次刺傷證人丙○○眉間、臉頰及以牙齒咬傷證人丙○○右手
    虎口、手臂之行為，係基於同一傷害犯意下所為，且於密切
    接近之時間，相近之地點實施，應視為數個舉動之接續行為
    ，屬接續犯，應論以一罪。另被告上開毀損物品罪部分，因
    與被告所涉攜帶兇器竊盜未遂罪，均係基於一竊盜決意，為
    達成該竊盜犯行所為之各個舉動，應屬法律概念之一行為，
    其一行為觸犯數罪名，為想像競合犯，應依刑法第55條規定
    ，從一重之攜帶兇器竊盜未遂罪處斷。被告上開攜帶兇器竊
    盜未遂罪及傷害罪間，犯意各別，行為互異，應予分論併罰
    。另被告前因施用毒品案件，經本院以94年度訴字第3563號
    判處有期徒刑10月確定；又因施用毒品、竊盜等案件，經本
    院分別以95年度訴字第1448號及95年度簡字第1814號各判處
    有期徒刑10月、4 月確定，上揭2 罪復經裁定減刑且定應執
    行刑為有期徒刑6 月，並接續前述有期徒刑10月執行，於96
    年8 月6 日縮短刑期執行完畢之事實，有臺灣高等法院被告
    前案紀錄表1 份在卷可參，其於有期徒刑執行完畢後5 年內
    ，再故意犯本件有期徒刑以上之罪，均為累犯，均應依刑法
    第47條第1 項之規定加重其刑，並與其前揭攜帶兇器竊盜未
    遂罪部分，先加而後減之。
  (二)爰審酌被告不思以正當方式賺取財物，竟圖私欲而攜帶兇器
    竊取財物，而侵害證人丙○○之財產法益，復為脫免逮捕，
    而另為傷害犯行，且觀其持兇器攻擊證人丙○○之部位均係
    臉部等重要部位，對證人丙○○生命、身體當有相當之危險
    性，可見惡性重大，量刑自不宜從輕；且犯後猶矢口否認犯
    行，迄今仍未與證人丙○○達成和解，更於多次犯竊盜罪入
    監服刑完畢後，而再犯本次竊盜犯行，難見其有何悔改之心
    ，及其犯罪動機、手段、尚未竊得財物即遭查獲等一切情狀
    ，分別量處如主文所示之刑，並定其應執行刑，以示懲儆。
    末被告所持以行竊之手電筒1 支及持以行竊、傷害之上開六
    角扳手1 支，雖為被告所有且為供其犯上開罪名所用之物，
    惟上開物品因承辦員警交接不慎而遺失等情，有高雄市政府
    警察局新興分局偵查隊職務報告在卷可考（參本院二卷第35
    頁），是上開物品既已遺失而未扣案，為免日後執行之困難
    ，爰不為沒收之諭知；另扣案之咖啡色外套、黃褐色襯衫各
    1 件，均係一般穿著之衣物，亦查無證據證明係供本件被告
    犯罪所用，亦不予宣告沒收，附此敘明。
據上論斷，應依刑事訴訟法第299 條第1 項前段、第300 條，刑
法第321 條第2 項、第1 項第3 款、第354 條、第277 條第1 項
、第25條第2 項、第55條、第47條第1 項、第51條第5 款，刑法
施行法第1 條之1 ，判決如主文。
本案經檢察官吳美齡到庭執行職務。
中    華    民    國    98    年     8    月    21    日
                  刑事第十五庭  審判長法  官  唐照明
                                      法  官  黃苙荌
                                      法  官  王俊彥
如不服本判決應於收受判決後10日內向本院提出上訴書狀，並應
敘述具體理由。其未敘述上訴理由者，應於上訴期間屆滿後20日
內向本院補提理由書(均須按他造當事人之人數附繕本)「切勿逕
送上級法院」。
以上正本證明與原本無異。
中    華    民    國    98    年    8     月    21    日
                                      書記官  鄭永媚
附錄本案論罪法條：
中華民國刑法第321 條
（加重竊盜罪）
犯竊盜罪而有左列情形之一者，處6 月以上、5 年以下有期徒刑
：
一、於夜間侵入住宅或有人居住之建築物、船艦或隱匿其內而犯
    之者。
二、毀越門扇、牆垣或其他安全設備而犯之者。
三、攜帶兇器而犯之者。
四、結夥三人以上而犯之者。
五、乘火災、水災或其他災害之際而犯之者。
六、在車站或埠頭而犯之者。
前項之未遂犯罰之。
中華民國刑法第354 條
（毀損器物罪）
毀棄、損壞前二條以外之他人之物或致令不堪用，足以生損害於
公眾或他人者，處2 年以下有期徒刑、拘役或5 百元以下罰金。
中華民國刑法第277 條
（普通傷害罪）
傷害人之身體或健康者，處3 年以下有期徒刑、拘役或1 千元以
下罰金。
犯前項之罪因而致人於死者，處無期徒刑或7 年以上有期徒刑；
致重傷者，處3 年以上10年以下有期徒刑。


司法院資訊處製作；財團法人民間司法改革基金會備份。
